最　高　行　政　法　院　判　決　　　　　　　　　九十一年度判字第二○二九號
　　再 審原 告　臺灣傑偉世股份有限公司
　　代　表　人　甲○○
　　訴訟代理人　廖修三　律師
　　再 審被 告　財政部關稅總局
　　代　表　人　乙○○
右當事人間因進口貨物核定稅則號別事件，再審原告對本院中華民國九十年五月三十
一日九十年度判字第九二五號判決，提起再審之訴。本院判決如左：
　　主  文
再審之訴駁回。
再審訴訟費用由再審原告負擔。
　　事  實
緣再審原告委託萬達報關股份有限公司於民國八十七年八月十九日向財政部基隆關稅
局申報自新加坡進口DIGITAL AUDIO DISC PLAYER (WITH VCD) MX－V608T一批，報單
號碼：ＡＥ＼八七＼四八五二＼○一五六號，報列行為時海關進口稅則（以下簡稱稅
則）第八五一九．九九．一○號，稅率百分之十五，貨物稅率百分之十，經該局改列
稅則第八五二一．九○．一○號，按互惠稅率百分之二十五課徵關稅，並從價課徵貨
物稅百分之十三。再審原告不服，就稅則號別部分，向基隆關稅局聲明異議，經該局
加具意見，報請再審被告評定異議駁回，發給關評台第八八○○○七號評定書。再審
原告提起訴願、再訴願，遞遭決定駁回，遂提起行政訴訟，亦遭本院九十年度判字第
九二五號判決（下稱原判決）駁回。遂以原判決有行政訴訟法第二百七十三條第一項
第十三款及第十四款之再審事由，提起再審之訴。茲摘兩造訴辯意旨如次：
再審原告起訴意旨略謂：一、再審原告曾於前審主張系爭商品係以CD音響（ DIGITAL
AUDIO CD PLAYER ）加裝一片IC，即MPEG I影像解碼器而產生影訊。系爭機具仍以音
頻為其主要功能，應屬稅則八五一九．九九．一○稅號之商品，此一主張未蒙原判決
所是認。再審原告於九十年六月十五日購得由郭嘉龍編譯，八十七年六月初版，全華
科技圖書股份有限公司印行之「DVD大剖析，DVD與影像CD」乙書。其第四章：影像CD
之規格 4-3提到影像CD光碟構造稱：「影像CD是使用一般之音樂CD。所不同的是記錄
MPEG資料而不是音樂，而其中亦含有能簡單處理資料之各種資訊」。同書第六章 6-2
影像PDPLAYER的構造又謂：「為重現影像CD，於一般之音樂CD播放機需加裝以下功能
及回路」，以下即提到「MPEG I」，足以證明再審原告前所主張者為可信：即由一般
音訊CD，利用其副碼區儲存若干影訊，經一片簡單之IC，即MPEG I解壓縮器致能具有
影訊功能，若將該解壓縮IC分離，即僅存音響功能，則系爭商品係以AUDIO 音響功能
為主，應屬八五一九．九九．一○稅號，應無違誤。其第六章6-2影像CD PLAYER第四
段進一步論述：「影像CD播放機，基本上與一般之音樂CD播放機採用相同之光拾訊（
Pickup）、伺服控制系統，亦可在CD信號處理LSI上附加CD  ROM解碼器、MPEG I解碼
器‥等功能。」次頁則更將電路圖清楚呈現。要之，在音樂CD播放機加裝MPEG I解碼
器致使音樂播放機具有影像功能，而機具本身係以音響為主功能，不論在學術界或消
費市場均受肯認。再審原告依此認知而申報本件商品稅則，應無故意或過失之可言，
再審被告之科罰即無理由。前揭書乃早已存在之證據，為再審原告所不知，係由再審
原告於最近始購得，因其內容對再審原告有利，茲以原判決顯有行政訴訟法第二七三
條第一項第十三款之事由提起再審。二、本件兩造爭執之關鍵在於系爭貨品之主要功
能為「影像」或「音頻」，如其主要功能為「音頻」，則本件歸類為八五一九號音響
產品課稅，即無有不合；而辨別系爭產品主要功能之依據，並非產品型錄或貨上記載
，而係產品之製造過程與沿革，蓋產品之型錄及貨名僅在介紹產品之規格、功用，尚
無法確知其內裝及製作過程，從而本件惟能自VCD 及CD二者沿革，作為判斷之標準：
1.目前VIDEO CD的銷售市場僅限於台灣、東南亞及中國大陸地區，在日本、美國、歐
洲等大型市場則未曾銷售，屬於獨立性商品類別，甚至在WCO 中至今尚未被認定。從
技術觀點言，其和VHS錄影機、DVD或LASER  DISC在基本上乃完全不同之商品，VIDEO
CD PLAYER係以AUDEO CD PLAYER為基礎，在其中加入一片MPEG I解碼電路板而成之單
純化商品，產生影像之功能為其附屬之功能。本件出口商日本JVC株式會社AUDIO事業
部更來函，從生產公司之立場看，VIDEO  CD亦應屬於AUDIO商品之類別。如依再審被
告對VIDEO  CD商品之見解，以其尚可播放出動作畫面之功能即予以歸入VIDEO類之主
張，則同樣可以播放出動作畫面之多媒體電腦、攝錄放影機、LASER DISC都各有其獨
立之分類與明確之稅則，而惟獨未見VIDEO CD訂定其獨立之稅則，可見本件貨品之稅
則確仍有爭議。2.在市場中，VIDEO CD以具有動作畫面功能作為訴求，此係將技術上
之附加功能轉變而為原機器之一種附加訴求，此種轉換訴求經常發生，亦為市場所常
見。例如：鈞達公司於市場上推出影音升級套件（VCD-BOBO），其情形乃經由簡易安
裝程序，即可將任何廠牌之CD，LD，隨身聽或床頭音響改裝升級為VCD 影音光碟機，
即時解壓縮，提供消費者擁有全影音之功能，本案系爭商品即是如此。3.查音樂CD之
發展在十餘年前設定規格時，即已預留影音播放功能，此項資料坊間參考書籍隨時可
得，無需專家即可了解。一九八六至一九八七年間PHILPS公司在規劃CD軟體規格時，
發現尚有一部分儲存信號空間可加利用，故將之保留並名為副碼區。但因當時壓縮信
號技術尚未純熟，只能播出靜態畫面或將較粗糙而要求又不高之圖像信號放入其中，
此一觀點即日後CD-G（GRAPHIC），CD-I 功能，商品並曾量產化。一九九○年前後，
MPEG組織公布第一代壓縮信號技術規範（即MPEG-I）利用較新之數碼壓縮技術將影像
信號壓縮之後，將信號仍依原規格放入副碼區（原有CD音樂區之信號不變）即可自CD
音樂中分解出影像信號，此即目前所稱之影音光碟功能（VIDEO CD），其基本上規格
仍同於音樂CD，毫無軒致。至於其他公司則根本推翻上述伊起之規格，有以完全著重
於資料信號者，則發展成CD-ROM，CD-I，PHOTO CD等規格，最近又再重訂規格以完成
不同之格式，純粹以影像質量為最優先考慮者，則加大其壓縮比例發展成影像DVD 及
電腦資料用之DVD ROM格式，至此其規格與原先之音樂CD已完全不同。VIDEO CD 在音
樂CD之架構上發展，DVD 則完全另起爐灶，良以從音樂CD發展出之影像，因受限於僅
有副碼區可以應用，故無論當時之CD-G或VIDEO CD均不能充分發展出足夠標準之仿真
圖像，但因音樂CD之軟、硬體製造設備已非常普及，只須略加更動即可將音樂CD附加
轉換為VIDEO CD功能。音樂CD與VIDEO CD其硬體不同之處，僅在於一片解壓縮卡，只
要將壓縮在副碼區內之信號取出重新擴張還原，即可形成粗糙之影像信號。此點可由
含VIDEO CD播放功能之設備與不含VIDEO CD功能設備中兩相比較，即可發現其差異性
極微。故近來多有廠商，自行修改結構，將進口或本地製之音樂CD PLAYER 加上廉價
的解壓縮卡即可形成VIDEO CD機器，其基礎即在此。但DVD則否，因其格式與CD 完全
不同，非以音樂訊號為主，而以第二代壓縮技術MPEG 2，將影像信號儲存於資料區之
上，故音樂CD設備無法以昇級方式達成DVD 之要求，日本各大電氣廠商聯合研究發展
小組決定放棄以現有音樂CD為儲存影像信號工具之想法，軟體及硬體同時改弦易張，
另起爐灶，重新制定以影像播放為主要功能之新一代影音光碟機以播放更高密度之MP
EG 2之壓縮影像信號，此即DVD之由來。DVD無論軟體及硬體均不以音樂CD播出功能為
基礎，以免受限於其原始規格，而用全新之思考方向，純粹以VIDEO 播放功能為出發
點，此時已與音樂播放功能漸行漸遠。故將DVD 納入主要功能為影像播放功能之貨品
似無爭議。DVD與VIDEO CD讀取設備不同，因DVD需以較高密度方式儲存信號，故只能
用較短波長之雷射光線讀取DVD軟體上之信號，而VIDEO CD 因源出CD，屬低密度記錄
，故仍能延用傳統的較長波長之雷射光讀取信號。此即DVD 片無法在VIDEO CD設備中
讀取信號之原因。DVD自AUDIO類別中移出因傳統之CD屬於AUDIO 類，故其相關產品及
昇級產品亦均以AUDIO類分科，此即CD-G/VIDEO CD置於AUDIO類之由來。但DVD純粹以
較新方式與規格記錄信號，以影像之表現為出發點，亦不能以CD或VIDEO CD之相關技
術為基礎，故改分類自AUDIO類中移出至VIDEO類。4.綜上述明：本件系爭商品之所以
具有影像功能，係因加裝VCD 解碼電路板之故，該電路板本身不能單獨成為一個獨立
機器，不能獨自發揮功能，故本件商品不是典型之複合機。尤有進者，VCD 解碼電路
板不是本件系爭商品之主要構造，本件商品加上VCD 解碼電路板可以發揮影像功能及
音響功能，取出VCD 解碼電路板之後，雖無影像功能，但音響功能仍獨立運作毫不受
影響，足見本件商品之主要功能為音響功能，而非影像功能。此外，本件商品進口時
可以附加VCD解碼電路板之方式進口，也可以不附加VCD解碼電路板方式進口，而於進
口後再由消費者自行採購VCD 解碼電路板組裝即兼具影像效果，由終局之效能觀之，
兩者並無差異。隨著科技進步與商品功能之日新月異，再審原告以音響為基礎設計，
今因此機型具觀看連續畫面或靜止畫面附加功能，將其歸屬於八五二一．九○．一○
之稅則實有違國際分類（H.S.CODE）。本件商品主要構造為AUDIO非VIDEO，放影只是
附加之功能，故本商品仍應按國際間適用之分類，歸屬為AUDIO 稅號。5.原判決對攸
關本件商品歸類稅則之重要依據即其商品沿革漏未斟酌，致為錯誤判斷，顯有行政訴
訟法第二七三條第一項第十四款「就足以影響於判決之重要證物漏未斟酌」之違法。
綜上所陳，請求判決廢棄原判決，並撤銷原處分及一再訴願決定等語。
再審被告答辯意旨略謂：一、再審原告所稱坊間書籍所述與再審原告本案之異議、訴
願、再訴願所稱理由雷同，均述及VCD之沿革發展過程，而系爭貨物並有播放VCD之影
像功能為再審原告、再審被告雙方所不爭之事實，系案貨物稅則分類係依據海關進口
稅則附則一、「本稅則各號別品目之劃分，除依據本稅則類、章及其註，各號別之貨
名及解釋準則之規定外，並得參據關稅合作理事會編纂之『國際商品統一分類制度（
HS）註解』及其他有關規定辦理」，核與本案貨物之生產過程及發展沿革無涉，再審
原告於異議、訴願階段即已提出類似之主張，而再審被告亦於八十七年十二月二十六
日以基關六字第八七一一一七○○號函答辯在案。則本案已無行政訴訟法第二七三條
第一項第十三款所訂再審事由之適用，至臻明確，上開再審之訴理由核無足採。至再
審原告所引據郭嘉龍編譯乙書，其所陳述之製造過程，更足資證明系爭貨物確已增加
VCD 之功能，按前揭規定自應歸入第八五二一節下。二、貨物之稅則分類係依據海關
進口稅則附則一之規定辦理，多媒體電腦、攝錄放影機等有其明確專屬稅則號別，自
應依其專屬稅則號別歸類，而系案貨物雖無專屬稅則號別，則應依HS解釋準則三（甲
）之規定，按其主要特性之分類原則辦理。又稅則分類應以貨物進口時之狀態為主，
與進口後是否加裝影音升級套件、或來貨發展之沿革無涉，參據WCO 意見將系案貨物
分類至稅則第八五二一節，再參美國「Harmonized Tariff Schedule of the UNITED
STATES（200l）alphabetical index」，亦將VIDEO CD PLAYER 歸列稅則第八五二一
．九○目下，益證此類貨物稅則之分類為國際上所一致之認同，再審原告所稱理由顯
係不諳稅則分類所致。系案為貨名申報不符，涉及逃漏稅，而非稅則分類見解不同之
爭議，當無重要證物漏未斟酌之違法。三、再審原告所述多為說明CD、VCD與DVD發展
過程、影音信號技術規範及其分野，顯與稅則依功能、特性分類無關；且系爭貨物依
型錄所示，其組成分為主機與揚聲器二單元，主機內包含有AMPLIFIER、TUNER、3-CD
TRIPLE-TRAY CHANGER、CASSETTE DECK等組件，其訊源為廣播、光碟片、影音光碟片
及磁帶，供播放音響及再生影像用。參據HS註解第十六類總則（VI）多用途機器及複
合機器之詮釋：「兩種或兩種以上不同種類之機器或應用品裝配成一整體，連續或同
時分別進行其各自功能，且一般係作互相補充作用及於第十六類不同節內述及之複合
機器，亦依其主要用途而分類」、「為適合上文之規定，不同之機器如一件裝置於另
一件之中，或另一件上，或共同裝於同基座或框架上，或共同之箱罩內者，視為已組
合成一部機器之整體」，故系爭貨物顯為複合機應無疑義，應依其主要功能之機器歸
入應列之節下，則系爭貨物自應按其影音播放之主功能，歸列稅則第八五二一．九○
．一○號合屬允當，而此等理由再審原告曾於其異議及訴願階段論及，基隆關稅局亦
於八十七年十二月二十八日以基關六字第八七一一一六九九號函報再審被告評定在案
，再審被告亦答辯，當無重要證物漏未斟酌之違法，其理甚明。綜上所述，再審被告
原處分及維持原處分之決定，認事用法洵無不合，再審原告再審之訴，顯無理由，敬
請依法判決駁回再審原告之訴等語。
　　理  由
按行政訴訟法第二百七十三條第一項第十三款所謂發見未經斟酌之證物，或得使用該
證物，係指該證物在前訴訟時業已存在，而為當事人所不知或不能利用，今始知悉或
得予利用者而言，且以如經斟酌可受較有利益之裁判者為限，始得據以提起再審之訴
，本院四十四年裁字第三十一號著有判例。而同條第十四款所謂重要證物漏未斟酌者
，係指該重要證物在前訴訟時業已存在，且以如經斟酌足以影響判決者為限，始得據
以提起再審之訴。再審原告以原判決有行政訴訟法第二百七十三條第一項第十三款再
審事由，係以伊於九十年六月十五日在坊間購得郭嘉龍編譯，八十七年六月初版，全
華科技圖書股份有限公司印行之「DVD大剖析，DVD與影像CD」乙書，為新發見之證據
，即足以證明系爭貨品係以CD音響加裝一片IC，即MPEGI 影像解碼器而產生影訊，應
屬八五一九．九九．一○稅號。經查，「DVD大剖析，DVD與影像CD」乙書，固於本院
原判決前業已存在，惟再審原告並未舉證證明該著作為其不知或不能利用，今始知悉
或得予利用之事實，再審原告自不得據以依行政訴訟法第二百七十三條第一項第十三
款提起再審之訴。況系爭上開著作，僅作者一家之言，其證據力薄弱，縱加以斟酌，
亦無法使再審原告受較有利益之裁判；且再審原告所稱該書籍所述與再審原告本案之
異議、訴願、再訴願所稱理由雷同，均述及VCD 之沿革發展過程，而系爭貨物具有播
放VCD 之影像功能為再審原告、再審被告雙方所不爭之事實，系案貨物稅則分類係依
據海關進口稅則附則一、「本稅則各號別品目之劃分，除依據本稅則類、章及其註，
各號別之貨名及解釋準則之規定外，並得參據關稅合作理事會編纂之『國際商品統一
分類制度（HS）註解』及其他有關規定辦理」，核與本案貨物之生產過程及發展沿革
無涉，上開著作，縱加以斟酌，亦無法為再審原告有利之判決，再審原告依該款提起
再審之訴，為無理由。另再審原告指摘原判決漏未斟酌系爭商品之沿革，即系爭商品
之所以具有影像功能，係因加裝VCD 解碼電路板之故，該電路板本身不能單獨成為一
個獨立機器，不能獨自發揮功能，故系爭貨品不是典型之複合機為由，依行政訴訟法
第二百七十三條第一項第十四款提起再審之訴。然查，貨物之稅則分類係依據海關進
口稅則附則一之規定辦理，多媒體電腦、攝錄放影機等有其明確專屬稅則號別，自應
依其專屬稅則號別歸類，而系案貨物雖無專屬稅則號別，則應依HS解釋準則三（甲）
之規定，按其主要特性之分類原則辦理。又稅則分類應以貨物進口時之狀態為主，與
進口後是否加裝影音升級套件、或來貨發展之沿革無涉。本件係系爭貨名申報不符，
涉及逃漏稅，而非稅則分類見解不同之爭議。且再審原告所述理由為說明CD 、VCD與
DVD 發展過程、影音信號技術規範及其分野，顯與稅則依功能、特性分類無關。而此
理由再審原告曾於其異議階段異議理由及其補充理由、訴願階段訴願書論及，再審被
告於前訴訟程序中詳予答辯，原判決就再審原告提供商品沿革之資料，縱予以論述，
亦不足以影響判決結果。系爭貨物依型錄所示，其組成分為主機與揚聲器二單元，主
機內包含有AMPLIFIER、TUNER、3-CD TRIPLE-TRAY CHANGER、CASSETTE DECK 等組件
，其訊源為廣播、光碟片、影音光碟片及磁帶，供播放音響及再生影像用。參據HS註
解第十六類總則（VI）多用途機器及複合機器（類註三）之詮釋：「兩種或兩種以上
不同種類之機器或應用品裝配成一整體，連續或同時分別進行其各自功能，且一般係
作互相補充作用及於第十六類不同節內述及之複合機器，亦依其主要用途而分類」、
「為適合上文之規定，不同之機器如一件裝置於另一件之中，或另一件上，或共同裝
於同基座或框架上，或共同之箱罩內者，視為已組合成一部機器之整體」，故系爭貨
物顯為複合機應無疑義，應按類註三之規定，依其主要功能之機器歸入應列之節下。
則系爭貨物自應按其影音播放之主功能，歸列稅則第八五二一．九○．一○號合屬允
當，而此理由再審原告曾於其異議階段異議理由及其補充理由、訴願階段訴願書論及
，再審被告亦於前訴訟程序詳予答辯，原判決縱加以斟酌，亦不影響判決結果，自無
重要證物漏未斟酌之違法。再審原告以行政訴訟法第二百七十三條第一項第十四款提
起再審之訴，亦核無足採。綜上所述，本件再審之訴顯無理由，應予駁回。
據上論結，本件再審原告之再審之訴為無理由，爰依行政訴訟法第二百七十八條第二
項、第九十八條第三項前段，判決如主文。
中　　華　　民　　國　　九十一　　　年　　  十一　　　月　　 十四 　　　日
                    最 高 行 政 法 院  第 四 庭
                                審 判 長 法  官　　　廖　政　雄
                                         法  官　　　趙　永　康
                                         法  官　　　林　清　祥
                                         法  官　　　鍾　耀　光
                                         法  官      姜  仁  脩
右  正  本  證  明  與  原  本  無  異
　　　　　　　　　　　　　　　　　　　　 法院書記官　莊  俊  亨
中　　華　　民　　國　　九十一　　　年　　　十一　　　月　　　十五　　　日
